【裁判字號】    98,訴,38
【裁判日期】    980226
【裁判案由】    違反毒品危害防制條例
【裁判全文】
臺灣彰化地方法院刑事判決                98年度訴字第38號
公  訴  人  臺灣彰化地方法院檢察署檢察官
被      告  甲○○
上列被告因違反毒品危害防制條例案件，經檢察官提起公訴（97
年度毒偵字第4427號），本院逕以簡式審判程序判決如下：
    主  文
甲○○施用第一級毒品，累犯，處有期徒刑壹年。
    犯罪事實
一、甲○○前於民國95年間，因竊盜案件，經本院以95年度斗簡
    字第439 號判決判處有期徒刑4 月確定；又因施用第一級毒
    品案件，經臺灣高等法院臺中分院以95年度上訴字第2778號
    判決各判處有期徒刑7 月、7 月、7 月，合併定應執行刑有
    期徒刑1 年2 月確定。上開各罪嗣經臺灣高等法院臺中分院
    以96年度聲減字第1753號裁定各減刑為有期徒刑2 月、3 月
    又15日、3 月又15日、3 月又15日，合併定應執行刑有期徒
    刑9 月確定，甫於96年12月1 日縮刑期滿執行完畢。另其曾
    於92年間，因施用毒品案件，經國防部北部地方軍事法院桃
    園分院以92年度桃聲字第56號裁定送觀察、勒戒後，因無繼
    續施用毒品之傾向，於92年4 月8 日執行完畢釋放，並由國
    防部北部地方軍事法院桃園分院檢察署檢察官以92年度園偵
    處字第35號為不起訴處分確定。其復於前揭觀察、勒戒執行
    完畢釋放後5 年內之93年間，再因連續施用第一級毒品案件
    ，經本院以93年度訴字第1688號判決判處有期徒刑8 月確定
    。詎其仍未戒除毒癮，復基於同時施用第一級毒品海洛因及
    第二級毒品甲基安非他命之犯意，於97年7 月29日晚上8 時
    許，在其當時位於彰化縣芳苑鄉○○村○○路8 號住處內，
    以將海洛因及甲基安非他命摻水溶解後，置於注射針筒內注
    射手臂血管之方式，同時施用第一級毒品海洛因及第二級毒
    品甲基安非他命1 次。嗣因係屬毒品列管人口，於97年7 月
    30日自願至警局接受採尿，雖於採尿當時否認有於前揭時、
    地施用海洛因、甲基安非他命之行為，惟經警採尿送驗後，
    呈嗎啡及甲基安非他命陽性反應，始查知上情。
二、案經彰化縣警察局芳苑分局報告臺灣彰化地方法院檢察署檢
    察官偵查起訴。
    理  由
一、按除被告所犯為死刑、無期徒刑、最輕本刑為3 年以上有期
    徒刑之罪或高等法院管轄第1 審案件者外，於前條第1 項程
    序進行中，被告先就被訴事實為有罪之陳述時，審判長得告
    知被告簡式審判程序之旨，並聽取當事人、代理人、辯護人
    及輔佐人之意見後，裁定進行簡式審判程序；除簡式審判程
    序及簡易程序案件外，第1 審應行合議審判，刑事訴訟法第
    273 條之1 第1 項、第284 條之1 分別定有明文。本件被告
    甲○○所涉係死刑、無期徒刑、最輕本刑為3 年以上有期徒
    刑之罪或高等法院管轄第1 審案件以外之罪，並於本院行準
    備程序時就被訴事實為有罪之陳述，本院合議庭依前揭規定
    ，經評議結果，裁定改由受命法官獨任行簡式審判程序。
二、上開犯罪事實，業據被告甲○○於本院審理時坦承不諱，又
    被告為警採集其尿液送驗結果，確呈嗎啡及甲基安非他命陽
    性反應，此有彰化縣警察局芳苑分局97年7 月30日委託檢驗
    尿液代號與真實姓名對照認證表及詮昕科技股份有限公司97
    年8 月7 日、報告編號：00000000號濫用藥物尿液檢驗報告
    各1 紙在卷可參。足徵被告前揭不利於己之自白核與事實相
    符。本件事證明確，被告上開犯行洵堪認定，應依法論科。
三、按修正毒品危害防制條例就施用毒品者，僅於「初犯」及「
    5 年後再犯」二種情形，有其追訴條件之限制，即須於初犯
    經觀察、勒戒或強制戒治釋放後，5 年內均無施用毒品之行
    為，始能認其前所實施之觀察、勒戒或強制戒治已足遮斷毒
    癮，而得於5 年後再犯時，再予適用初犯之規定，重行觀察
    、勒戒等程序；倘5 年內已經再犯，被依法追訴處罰，縱其
    第3次（或第3次以上）施用毒品之時間在初犯釋放5 年以後
    ，即與「5年後再犯」之情形有別，且因已於「5年內再犯」
    ，顯見其再犯率甚高，原實施觀察、勒戒或強制戒治，已無
    法收其實效，而無5 年戒斷期之存在，自無再經觀察、勒戒
    及強制戒治之必要，應由檢察官逕行起訴，此有最高法院95
    年度臺非字第59、65號判決及同年度第7 次刑事庭會議決定
    足供參照。本件被告前於92年間，因施用毒品案件，經國防
    部北部地方軍事法院桃園分院以92年度桃聲字第56號裁定送
    觀察、勒戒後，因無繼續施用毒品之傾向，於92年4 月8 日
    執行完畢釋放，並由國防部北部地方軍事法院桃園分院檢察
    署檢察官以92年度園偵處字第35號為不起訴處分確定。其復
    於前揭觀察、勒戒執行完畢釋放後5 年內之93年間，再因連
    續施用第一級毒品案件，經本院以93年度訴字第1688號判決
    判處有期徒刑8 月確定等情，有臺灣彰化地方法院檢察署刑
    案資料查註紀錄表及臺灣高等法院被告前案紀錄表各1 份在
    卷可考，則其再犯本件施用毒品犯行，按諸前揭說明，即與
    5 年後再犯之情形有別，自應逕行追訴。
四、核被告所為，係犯毒品危害防制條例第10條第1 項、第2 項
    之施用第一級、第二級毒品罪。被告持有第一、二級毒品進
    而施用，其持有第一、二級毒品之低度行為，應各為其施用
    第一、二級毒品之高度行為吸收，不另論罪。被告係以一行
    為同時施用第一級毒品海洛因及第二級毒品甲基安非他命，
    為想像競合犯，應依刑法第55條前段規定，從一重施用第一
    級毒品罪處斷。又被告有上開犯罪事實欄所載之前科紀錄，
    有臺灣高等法院被告前案紀錄表1 份在卷可憑，其於有期徒
    刑執行完畢後，5 年內故意再犯本件有期徒刑以上之罪，為
    累犯，應依刑法第47條第1 項之規定加重其刑。爰審酌被告
    曾因施用毒品經送觀察、勒戒，仍未知警惕，足見其雖經觀
    察、勒戒之治療程序，仍未徹底戒除惡習遠離毒害，顯未能
    善體國家設置觀察、勒戒及戒治機構，協助毒品施用者戒除
    毒害之良法美意，惟念及施用毒品本質上係戕害自身健康之
    行為，尚未嚴重破壞社會秩序或侵害他人權益，暨其犯罪之
    動機、目的、所生危害及犯罪後坦承犯行態度良好等一切情
    狀，量處如主文所示之刑。被告持以於前揭時、地施用海洛
    因、甲基安非他命所用之注射針筒1 支，未經扣案，且依據
    一般施用毒品者之習慣，該注射針筒應已於被告施用完畢後
    即遭丟棄，亦乏證據足資證明前開物品尚未滅失，復非屬違
    禁物，為免執行困難，本院自不為沒收之諭知，併此敘明。
據上論斷，應依刑事訴訟法第273 條之1 第1 項、第299 條第 1
項前段，毒品危害防制條例第10條第1 項、第2 項，刑法第11條
前段、第55條、第47條第1 項，判決如主文。
本案經檢察官王元郁到庭執行職務。
中    華    民    國    98    年    2     月    26    日
                  刑事第八庭   法   官  簡婉倫
以上正本證明與原本無異。
如不服本判決應於收受送達後10日內向本院提出上訴書狀，並應
敘述具體理由；其未敘述上訴理由者，應於上訴期間屆滿後20日
內向本院補提理由書 (均須按他造當事人之人數附繕本)「切勿
逕送上級法院」。
中    華    民    國    98    年    2     月    26    日
                                書記官  林盛輝
附錄本案論罪科刑法條全文：
毒品危害防制條例第10條
施用第一級毒品者，處 6 月以上 5 年以下有期徒刑。
施用第二級毒品者，處 3 年以下有期徒刑。


司法院資訊處製作；財團法人民間司法改革基金會備份。
